臺灣新竹地方法院民事小額判決　　　　 94年度竹小字第488號
原　　　告　泰安產物保險股份有限公司台中分公司
法定代理人　甲○○
訴訟代理人　丙○○
被　　　告　乙○○
上列當事人間請求損害賠償事件，本院於民國94年12月23日言詞
辯論終結，判決如下：
    主  文
被告應給付原告新臺幣壹萬捌仟參佰零壹元，及自民國九十四年
十一月二十八日起至清償日止，按年息百分之五計算之利息。
原告其餘之訴駁回。
訴訟費用新臺幣壹仟元由被告負擔新臺幣捌佰柒拾元，餘由原告
負擔。
本判決第一項得假執行。
    事實及理由
甲、程序方面
    本件被告經合法通知，未於言詞辯論期日到場，核無民事訴
    訟法第三百八十六條各款所列情形，爰依原告聲請，由其一
    造辯論而為判決。
乙、實體方面
一、原告主張：緣被告於民國（下同）94年3月11日18時35分許
    ，駕駛車號CW-9356號自小客車，行經國道一號南下97.7公
    里處，因未保持安全距離，致追撞由原告承保、訴外人何雅
    雯所駕駛之車號5R-2968號自小客車（以下簡稱系爭車輛）
    之車尾，導致系爭車輛之後保險桿受損，並經內政部警政署
    國道公路警察局第二警察隊楊梅分隊警員處理，判定肇事責
    任歸屬被告無誤。又系爭車輛經交予中華賓士汽車股份有限
    公司估價修理，其修復費用共計新臺幣（下同）21,080元（
    零件3, 712元、工資及烤漆費用17,368元）後，原告已悉數
    賠付予被保險人劉菊盡，是原告依保險法第五十三條第一項
    規定取得代位求償權，為此爰依民法第一百八十四條第一項
    前段、第一百九十六條及保險法第五十三條第一項規定，請
    求被告給付原告21,080元，及自起訴狀繕本送達翌日起至清
    償日止，按年息百分之5計算之利息。
二、被告未於言詞辯論期日到場，亦未提出準備書狀作何聲明或
    陳述。
三、得心證之理由：
（一）原告主張之上開事實，業經提出國道公路警察局道路交通
      事故當事人登記聯單、系爭車輛受損照片7張、行車執照
      、駕駛執照、估價單、統一發票、「理賠宅即便」標竿服
      務PDCA檢核表、理賠計算書、代位求償同意書（以上均影
      本）各乙份為證，且經本院依職權向內政部警政署國道公
      路警察局第二警察隊函調前述車禍之相關處理資料後，已
      據該警察隊以公警二交字第0940272821號函檢送道路交通
      事故現場圖、道路交通事故調查報告表（一）、（二）、
      道路交通事故談話紀錄表、交通事故照片黏貼紀錄表各一
      份在卷可憑。而經核，被告於處理警員訊問時，業已自承
      其因前方緊急煞車而煞車不及，致追撞前方之系爭車輛之
      情，此有前述之談話記錄表在卷可參，準此，可認被告就
      系爭車輛之受損，確有駕車未與前車保持安全距離之過失
      甚明，其間並有相當因果關係。而被告經合法通知，迄未
      到場爭執，亦未提出任何事證以供本院審酌，自堪信原告
      上開之主張為真實。從而，原告主張依民法第一百八十四
      條第一項之規定，被告應就系爭車輛之受損負損害賠償責
      任乙節，自屬有據。
（二）按被保險人因保險人應負保險責任之損失發生，而對於第
      三人有損失賠償請求權者，保險人得於給付賠償金額後，
      代位行使被保險人對於第三人之請求權，保險法第五十三
      條第一項亦有規定。查本件車禍之發生確係被告之過失所
      致，已如前述，則被保險人就系爭車輛因本件肇事所生之
      損害，本得基於侵權行為法律關係向被告請求賠償，而原
      告既已依保險契約理賠，則原告主張依保險代位及損害賠
      償之法律關係向被告求償，自屬有據。
（三）按不法毀損他人之物者，應向被害人賠償其物因毀損所減
      少之價額，民法第一百九十六條定有明文。復按物被毀損
      時，被害人除得依民法第一百九十六條請求賠償外，並不
      排除民法第二百十三條至第二百十五條之適用，依民法第
      一百九十六條請求賠償物被毀損所減少之價額，得以修復
      費用為估定之標準，但以必要者為限（例如︰修理材料以
      新品換舊品，應予折舊），亦有最高法院77年度第9次民
      事庭會議之決議、同院60年度臺上字第1505號判決及73年
      度臺上字第1574號等判決可資參照。查，原告主張其所承
      保之系爭車輛因本件事故支出之修復費用為21,080元，其
      中零件費用為3,712元，工資及烤漆費用則為17,368元，
      已如前述。而就有關工資及烤漆費用合計17,368元，因無
      折舊之問題，且該部分之支出係屬修復車子所必要，是原
      告其此部分本於保險代位之請求應全部准許。至於修車零
      件費用3,712元部分，因係以新零件更換舊零件之零件折
      舊部分非屬必要費用，應予扣除，依行政院所頒定之「固
      定資產耐用年數表」及「固定資產折舊率表」之規定，小
      客車之耐用年數為5年，依定率遞減法每年折舊千分之369
      ，系爭車輛為91年3月21日領照使用，有原告提出之行車
      執照影本一件在卷可按，至本件肇事發生時（94年3月11
      日）已有2年11月又19日之使用期間，又營利事業所得稅
      結算申報查核準則第九十五條第八項規定「依固定資產提
      列折舊採用定率遞減法者，以一年為計算單位，其使用期
      間未滿一年者，按實際使用之月數相當於全年之比例計算
      之，不滿一月者，以月計」，是系爭車輛至本件事故發生
      時，其之使用期間應以3年計算，故依前揭方式計算，上
      開零件之折舊額為2,779元【其計算方式為︰第一年折舊
      應為3,71 2×0.369＝1,370元，第二年折舊應為（3,712-
      1,370）×0.369＝864元，第三年折舊額應為（3,712-1,
      370-864）×0.369=545元，元以下四捨五入，1,370+864+
      545＝2,779】，是原告所得請求之零件費用為933元（即
      3,712-2,779＝933），故原告所得請求之車損修理費用合
      計為18,301元【計算方式為：17,368+933＝18,301】。
（四）從而，原告依保險法第五十三條保險代位及民法侵權行為
      損害賠償之法律關係請求被告賠償所受損害，在18,301元
      ，及該金額自起訴狀繕本送達被告翌日即94年11月28日起
      至清償日止按年息百分之5計算之利息範圍內，為有理由
      ，應予准許，逾此範圍即屬無據，應予駁回。
四、本件係為被告部分敗訴之小額訴訟判決，就被告敗訴部分應
    依職權宣告假執行。
五、據上論結，原告之訴為有一部有理由，一部無理由，爰依民
    事訴訟法第四百三十六條之二十三、第四百三十六條第二項
    、第三百八十五條第一項前段、第七十九條但書、第四百三
    十六條之十九第一項、第四百三十六條之二十，判決如主文
    。
中　　華　　民　　國　　94　　年　　12　　月　　30　　日
                  新竹簡易庭    法　官　鄭政宗
以上正本係照原本作成。
如對本判決上訴，非以其違背法令為理由不得為之，且須於判決
送達後20日內以上訴狀記載上訴理由向本院提出上訴狀。
中　　華　　民　　國　　94　　年　　12　　月　　30　　日
                                書記官　蔣淑君
